---
title: "Hotel Bookings - Exploratory Data Analysis"
author: "Catalina Mercer"
date: "2025-12-20"
output: html_document
---

```{r setup, include=FALSE}
knitr::opts_chunk$set(echo = TRUE)
```

```{r warning=FALSE, include=FALSE}
library(tidyverse)
library(lubridate)
library(scales)
library(plotly)
library(ggplot2)
library(dplyr)
library(countrycode)

library(maps)

```

```{r}
# Carrega de dades
data = read.csv("hotel_bookings.csv", stringsAsFactors = T)
dim (data)

names(data)

# Nateja adults >10, nins i bebes > 5
data = filter(data, adults < 10 & children < 5 & babies < 5)

# Nateja adr
data = filter(data, adr > 0 & adr<1000)

# Eliminam Estancia = 0 dies
data = filter(data, stays_in_week_nights > 0 & stays_in_weekend_nights > 0)

# Eliminam esatdes sense hostes
data = filter(data, (adults + children + babies) > 0)

# Reemplaç Children NAs -> 0
data = mutate(data, children = ifelse(is.na(children), 0, children))

dim(data)
```

Després del procés de neteja, el conjunt de dades conté 60.097 registres.


Llevam NAs i filtram per paisos amb més de 1.000 reserves
```{r}
cancel_country = group_by(data, country)
cancel_country = summarise(cancel_country, n=n(), cancel_rate = mean(is_canceled == 1, na.rm=TRUE, .groups = "drop"))
cancel_country = filter(cancel_country, !is.na(country), n>=1000)
cancel_country = arrange(cancel_country, desc(cancel_rate))

ggplot(cancel_country %>% slice_head(n = 25),
       aes(x = reorder(country, cancel_rate), y = cancel_rate, fill = country)) +
  geom_col() +
  coord_flip() +
  scale_y_continuous(labels = percent_format(accuracy = 1)) +
  labs(
    title = "Taxa de cancel·lació per país (Top 25)",
    subtitle = "Només països amb ≥ 1000 reserves",
    x = "País",
    y = "% cancel·lacions"
  ) +
  theme_light() +
  theme(
    panel.grid.minor = element_blank(),
    legend.position = "none",   
    plot.title = element_text(face = "bold")
  )
```
 
```{r}
data$dia=as_date(paste0(data$arrival_date_year,'-',data$arrival_date_month,'-',data$arrival_date_day_of_month))

cols_any <- c("2015"="red","2016"="green","2017"="blue")

ggplot(data, aes(x = dia, color = factor(arrival_date_year))) +
  geom_bar() +
  scale_color_manual(values = cols_any) +
  labs(
    title = "Reserves per data d’arribada",
    subtitle = "Colors per any",
    x = "Data d’arribada",
    y = "Nombre de reserves",
    color = "Any"
  ) +
  theme_light() +
  theme(
    panel.grid.minor = element_blank()
  )
```

```{r}
ggplot(data, aes(x = dia, color = factor(arrival_date_year))) +
  geom_bar() +
  facet_wrap(~ hotel, ncol = 1, scales = "free_y") +
  scale_color_manual(values = cols_any) +
  labs(
    title = "Reserves per data d’arribada, separat per tipus d’hotel",
    x = "Data d’arribada",
    y = "Nombre de reserves",
    color = "Any"
  ) +
  theme_light() +
  theme(
    panel.grid.minor = element_blank(),
    legend.position = "top"
  )

```

```{r}
top_countries = filter(data, !is.na(country))
top_countries = count(top_countries, country, sort = TRUE)
top_countries = slice_head(top_countries, n=8)
top_countries = pull(top_countries, country)


data_top = filter(data, country %in% top_countries)

ggplot(data_top, aes(x = dia, color = factor(arrival_date_year))) +
  geom_bar() +
  facet_wrap(~ country, ncol = 2, scales = "free_y") +
  scale_color_manual(values = cols_any) +
  labs(
    title = "Reserves per data d’arribada, separat per país (Top 8)",
    subtitle = "Països amb més reserves",
    x = "Data d’arribada",
    y = "Nombre de reserves",
    color = "Any"
  ) +
  theme_light() +
  theme(
    panel.grid.minor = element_blank(),
    legend.position = "top"
  )
```

```{r}
data = mutate(data, dia_setmana = wday(dia, label = TRUE, week_start = 1))

ggplot(data, aes(x = dia_setmana, fill = factor(arrival_date_year))) +
  geom_bar(position = "dodge") +
  facet_wrap(~ hotel, ncol = 1) +
  scale_fill_manual(values = cols_any) +
  labs(
    title = "Reserves per dia de la setmana segons tipus d'hotel",
    x = "Dia de la setmana",
    y = "Nombre de reserves",
    fill = "Any"
  ) +
  theme_light()

```




```{r}
which.max(table(data$dia))
```

```{r}
data$tipo=ifelse(data$stays_in_weekend_nights==0, "work",
       ifelse(data$stays_in_week_nights==0, "weekend",
       ifelse(data$stays_in_week_nights==1 & wday(data$dia)==6, "weekend",
       ifelse(data$stays_in_week_nights==5 & 
              (data$stays_in_weekend_nights==3 |
               data$stays_in_weekend_nights==4), "package",
       ifelse(data$stays_in_week_nights<=5 & 
              data$stays_in_weekend_nights<3, "work+rest",
       "rest")))))
```

Quin hotel cancela més?

```{r}
cph = group_by(data, hotel) 
cph = summarise(cph, reserves = n(), cancel_rate = mean(is_canceled == 1),
                adr_mitja = mean(adr), .groups = "drop" )

p1 = ggplot(cph, aes(hotel, cancel_rate, fill = hotel,
                      text = paste0("Reserves: ", comma(reserves),
                                    "<br>Cancel·lació: ", percent(cancel_rate, 0.1),
                                    "<br>ADR mitjà: ", round(adr_mitja, 1)))) +
  geom_col() +
  scale_fill_manual(values = hotel_colors) +
  scale_y_continuous(labels = percent_format(accuracy = 1)) +
  labs(title = "El City Hotel cancel·la més?", x = NULL, y = "% cancel·lades") +
  theme_minimal() +
  theme(legend.position = "none")

ggplotly(p1, tooltip = "text")
```


```{r}
data$arrival_date_month = factor(data$arrival_date_month,
  levels = c("January","February","March","April","May","June",
    "July","August","September","October","November","December"))

month = group_by(data, arrival_date_month, hotel)
month = summarise(month, reserves = n(),
            cancel_rate = mean(is_canceled == 1, na.rm = TRUE),
            .groups = "drop")

p2 = ggplot(month, aes( x= arrival_date_month, y = cancel_rate, color = hotel, group = hotel,
                          text = paste0("Mes: ", arrival_date_month,
                                        "<br>Hotel: ", hotel,
                                        "<br>Reserves: ", comma(reserves),
                                        "<br>Cancel·lació: ", percent(cancel_rate, 0.1)))) +
  geom_line(linewidth = 1) +
  scale_color_manual(values = hotel_colors) +
  scale_y_continuous(labels = percent_format(accuracy = 1)) +
  labs(title = "Evolució mensual de la taxa de cancel·lació", x = NULL, y = "% cancel·lades") +
  theme_minimal() +
  theme(axis.text.x = element_text(angle = 45, hjust = 1))

ggplotly(p2, tooltip = "text")
```

Antelació reserva

```{r}
data$is_canceled = factor(data$is_canceled, levels = c(0,1)) 

p3 = ggplot(data, aes(x = is_canceled, y = lead_time, fill = hotel)) +
  geom_violin() +
  geom_boxplot(width = 0.12, outlier.shape = NA, alpha = 0.6) +
  coord_flip() +
  facet_wrap(~hotel) +
  labs(title = "Les cancel·lacions tenen més antelació?",
       x = NULL, y = "Lead time (dies)") +
  theme_minimal() +
  theme(legend.position = "none")

ggplotly(p3)
```

```{r}
p4 = ggplot(data, aes(x = is_canceled, y = lead_time, fill = hotel)) +
  geom_boxplot(outlier.alpha = 0.2) +
  scale_y_log10() +
  facet_wrap(~hotel) +
  labs(
    title = "Les reserves cancel·lades tenen més antelació",
    subtitle = "Escala logarítmica per reduir l'impacte d'outliers",
    x = "Reserva cancel·lada",
    y = "Lead time (dies, escala log)"
  ) +
  theme_minimal() +
  theme(legend.position = "none")

ggplotly(p4)
```

Reserves fetes el mateix dia = 0, escala logaritima tendeix a infinit.

```{r}
ggplot(filter(data, lead_time > 0), aes(x = is_canceled, y = lead_time, fill = hotel)) +
  geom_boxplot(outlier.alpha = 0.2) +
  scale_y_log10() +
  facet_wrap(~hotel) +
  labs(
    title = "Les reserves cancel·lades tenen més antelació",
    subtitle = "S'exclouen lead_time = 0 per aplicar escala logarítmica",
    x = "Reserva cancel·lada",
    y = "Lead time (dies, escala log)"
  ) +
  theme_minimal() +
  theme(legend.position = "none",
        plot.subtitle = element_text(size = 9, hjust = 0))


```

tipo de deposit, influeix??


NON-REFOUND: pago total y no reembolsable
NO DEPOSIT: Sin deposito

REFUNDABLE: Reembolsable



```{r}
dep = group_by(data, hotel, deposit_type) 
dep =  summarise(dep, reserves = n(), cancel_rate = mean(is_canceled == 1), .groups = "drop") 

p6 = ggplot(dep, aes(reorder(deposit_type, cancel_rate), cancel_rate, fill = hotel,
                      text = paste0("Hotel: ", hotel,
                                    "<br>Dipòsit: ", deposit_type,
                                    "<br>Reserves: ", comma(reserves),
                                    "<br>Cancel·lació: ", percent(cancel_rate, 0.1)))) +
  geom_col(position = "dodge") +
  coord_flip() +
  scale_y_continuous(labels = percent_format(accuracy = 1)) +
  labs(title = "Dipòsit i cancel·lació (comparació per hotel)", x = NULL, y = "% cancel·lades") +
  theme_minimal()

ggplotly(p6, tooltip = "text")
```


Totes o casi totes les no reembolsables es cancelen? Nombre de reserves per tipus.

```{r}
select(dep, hotel, deposit_type, reserves, cancel_rate)
```

Llevam categories amb poques reserves

```{r}

dep = group_by(data, hotel, deposit_type) 
dep =  summarise(dep, reserves = n(), cancel_rate = mean(is_canceled == 1), .groups = "drop") 
dep = filter(dep, reserves >= 100)

p6 = ggplot(dep, aes(reorder(deposit_type, cancel_rate), cancel_rate, fill = hotel,
                      text = paste0("Hotel: ", hotel,
                                    "<br>Dipòsit: ", deposit_type,
                                    "<br>Reserves: ", comma(reserves),
                                    "<br>Cancel·lació: ", percent(cancel_rate, 0.1)))) +
  geom_col(position = "dodge") +
  coord_flip() +
  scale_y_continuous(labels = percent_format(accuracy = 1)) +
  labs(title = "Dipòsit i cancel·lació (comparació per hotel)", x = NULL, y = "% cancel·lades") +
  theme_minimal()

ggplotly(p6, tooltip = "text")
```


Més cancelacions per tour operadors o per travel agents?

```{r}
seg = group_by(data, hotel, market_segment) 
seg = summarise(seg, reserves = n(), cancel_rate = mean(is_canceled == 1),.groups = "drop") 
seg = filter(seg, reserves >= 100)

p5 = ggplot(seg, aes(reorder(market_segment, cancel_rate), cancel_rate, fill = hotel)) +
  geom_col(position = "dodge") +
  coord_flip() +
  scale_y_continuous(labels = percent_format(accuracy = 1)) +
  labs(title = "Cancel·lació per segment", x = NULL, y = "% cancel·lades") +
  theme_minimal()

ggplotly(p5)
```

Analisis per pais

```{r}
country_cancel = filter(data, country %in% names(sort(table(country), decreasing = TRUE)[1:10]))
country_cancel = group_by(country_cancel, country, hotel)
country_cancel = summarise(country_cancel, cancel_rate = mean(is_canceled == 1), .groups = "drop")

ggplot(country_cancel, aes(hotel, country, fill = cancel_rate)) +
  geom_tile() +
  scale_fill_gradient(low = "#e0f3f8", high = "#b30000",
                      labels = percent_format()) +
  labs(title = "Cancel·lació per país i tipus d’hotel",
       fill = "% cancel·lades") +
  theme_minimal()
```

```{r echo=FALSE}
map_df = mutate(data, iso3 = toupper(trimws(as.character(country)))) 
map_df = filter(map_df, !iso3 %in% c("NULL","TMP","CN")) 
map_df = group_by(map_df, iso3) 
map_df = summarise(map_df, reserves = n(), cancel_rate = mean(is_canceled == 1), .groups = "drop") 
map_df = mutate(map_df, country_name = countrycode(iso3, "iso3c", "country.name"))


plot_ly(map_df, type = "choropleth", locationmode = "ISO-3", locations = ~iso3, z = ~cancel_rate,
  text = ~paste0("País: ", iso3,
                 "<br>Reserves: ", reserves,
                 "<br>Cancel·lació: ", round(cancel_rate*100,1), "%"),
  colorscale = "Reds",
  zmin = 0, zmax = 1) %>%
  layout(
    title = "Taxa de cancel·lació per país",
    geo = list(showframe = FALSE, projection = list(type = "natural earth"))
  )
```


```{r echo=FALSE}
map_df = mutate(data, iso3 = toupper(trimws(as.character(country)))) 
map_df = filter(map_df, !iso3 %in% c("NULL","TMP","CN")) 
map_df = group_by(map_df, iso3, hotel) 
map_df = summarise(map_df, reserves = n(), cancel_rate = mean(is_canceled == 1), .groups = "drop") 
map_df = mutate(map_df, country_name = countrycode(iso3, "iso3c", "country.name"))
```


```{r echo=FALSE}
city = filter(map_df,  hotel == "City Hotel")
resort = filter(map_df, hotel == "Resort Hotel")

plot_ly(city, type = "choropleth", locationmode = "ISO-3", locations = ~iso3, z = ~cancel_rate,
  text = ~paste0("País: ", iso3,
                 "<br>Reserves: ", reserves,
                 "<br>Cancel·lació: ", round(cancel_rate*100,1), "%"),
  colorscale = "Reds",
  zmin = 0, zmax = 1) %>%
  layout(
    title = "Taxa de cancel·lació per país",
    geo = list(showframe = FALSE, projection = list(type = "natural earth"))
  )

plot_ly(resort, type = "choropleth", locationmode = "ISO-3", locations = ~iso3, z = ~cancel_rate,
  text = ~paste0("País: ", iso3,
                 "<br>Reserves: ", reserves,
                 "<br>Cancel·lació: ", round(cancel_rate*100,1), "%"),
  colorscale = "Reds",
  zmin = 0, zmax = 1) %>%
  layout(
    title = "Taxa de cancel·lació per país",
    geo = list(showframe = FALSE, projection = list(type = "natural earth"))
  )
```

```{r}
map_df = mutate(data, iso3 = toupper(trimws(as.character(country)))) 
map_df = filter(map_df, !iso3 %in% c("NULL","TMP","CN")) 
map_df = group_by(map_df, iso3, hotel) 
map_df = summarise(map_df, reserves = n(), cancel_rate = mean(is_canceled == 1), .groups = "drop") 
map_df = mutate(map_df, country_name = countrycode(iso3, "iso3c", "country.name"))

city = filter(map_df,  hotel == "City Hotel")
resort = filter(map_df, hotel == "Resort Hotel")


fig = plot_ly(type = "choropleth",
  locationmode = "ISO-3",
  locations = city$iso3,
  z = city$cancel_rate,
  text = paste0(
    "Hotel: City Hotel",
    "<br>País: ", city$iso3,
    "<br>Reserves: ", city$reserves,
    "<br>Cancel·lació: ", round(city$cancel_rate * 100, 1), "%"
  ),
  colorscale = "Reds",
  zmin = 0,
  zmax = 1
)

# Afegim el selector
fig = layout(fig,
    title = paste0("Taxa de cancel·lació per país"),
    geo = list(showframe = FALSE, projection = list(type = "natural earth")),
    updatemenus = list(list(type = "buttons",
        direction = "right",
        x = 0.1, y = 1.1,
        buttons = list(list(method = "restyle",
            args = list(list(locations = list(city$iso3),
                z = list(city$cancel_rate),
                text = list(paste0(
                  "Hotel: City Hotel",
                  "<br>País: ", city$iso3,
                  "<br>Reserves: ", city$reserves,
                  "<br>Cancel·lació: ", round(city$cancel_rate * 100, 1), "%"
                )))),
            label = "City Hotel"),
          list(method = "restyle",
            args = list(
              list(locations = list(resort$iso3),
                z = list(resort$cancel_rate),
                text = list(paste0(
                  "Hotel: Resort Hotel",
                  "<br>País: ", resort$iso3,
                  "<br>Reserves: ", resort$reserves,
                  "<br>Cancel·lació: ", round(resort$cancel_rate * 100, 1), "%"
                )))),
            label = "Resort Hotel"))
      )
    )
  )

fig
```


```{r}
bubble = filter(data, !is.na(lead_time), !is.na(adr), adr > 0) 
bubble = mutate(bubble, lead_bin = cut(
      lead_time,
      breaks = c(0, 7, 30, 90, 180, 365, Inf),
      labels = c("0-7","8-30","31-90","91-180","181-365","365+"),
      include.lowest = TRUE)) 
bubble = filter(bubble, !is.na(lead_bin)) 
bubble = group_by(bubble, hotel, lead_bin) 
bubble = summarise(bubble, reserves = n(),
    adr_median = median(adr),
    cancel_rate = mean(is_canceled == 1),
    .groups = "drop")


b_city = filter(bubble, hotel == "City Hotel")
b_resort = filter(bubble, hotel == "Resort Hotel")

bubble = 
  mutate(bubble, 
    reserves = as.numeric(reserves),
    adr_median = as.numeric(adr_median),
    cancel_rate = as.numeric(cancel_rate),
    lead_bin = as.character(lead_bin)  
  )


plot_ly() %>%
  add_trace(
    data = b_city,
    type = "scatter",
    mode = "markers",
    x = ~lead_bin,
    y = ~adr_median,
    marker = list(
      size = ~reserves,
      sizemode = "area",
      sizeref = max(bubble$reserves) / 60,
      color = ~cancel_rate,
      colorscale = list(
        c(0, "#f2e5ff"),
        c(1, "#6a00f4")
      )
    ),
    text = ~paste0(
      "Hotel: City Hotel",
      "<br>Antelació: ", lead_bin,
      "<br>Reserves: ", scales::comma(reserves),
      "<br>ADR mediana: ", round(adr_median, 1),
      "<br>Cancel·lació: ", scales::percent(cancel_rate, 0.1)
    ),
    hoverinfo = "text",
    name = "City Hotel"
  ) %>%
  add_trace(
    data = b_resort,
    type = "scatter",
    mode = "markers",
    x = ~lead_bin,
    y = ~adr_median,
    marker = list(
      size = ~reserves,
      sizemode = "area",
      sizeref = max(bubble$reserves) /10,
      color = ~cancel_rate,
      colorscale = list(
        c(0, "#e5f5e0"),
        c(1, "#2ca25f")
      )
    ),
    text = ~paste0(
      "Hotel: Resort Hotel",
      "<br>Antelació: ", lead_bin,
      "<br>Reserves: ", scales::comma(reserves),
      "<br>ADR mediana: ", round(adr_median, 1),
      "<br>Cancel·lació: ", scales::percent(cancel_rate, 0.1)
    ),
    hoverinfo = "text",
    name = "Resort Hotel"
  ) %>%
  layout(
    title = "Antelació i preu: on es concentren les cancel·lacions?",
    xaxis = list(
      title = "Antelació de la reserva",
      categoryorder = "array",
      categoryarray = c("0-7","8-30","31-90","91-180","181-365","365+")
    ),
    yaxis = list(title = "ADR (mediana)")
  )

```













**Hipòtesi: com més antelació més probabilitat de canviar de plans.**


```{r echo=FALSE}
ggplot(filter(data, lead_time > 0), aes(x = is_canceled, y = lead_time, fill = hotel)) +
  geom_boxplot(outlier.alpha = 0.2) +
  scale_fill_manual(values = hotel_colors) +
  scale_y_log10() +
  facet_wrap(~hotel) +
  labs(
    title = "Les reserves cancel·lades tenen més antelació",
    subtitle = "S'exclouen lead_time = 0 per aplicar escala logarítmica",
    x = "Reserva cancel·lada",
    y = "Lead time (dies, escala log)"
  ) +
  theme_minimal() +
  theme(legend.position = "none",
        plot.subtitle = element_text(size = 9, hjust = 0))
```



```{r echo=FALSE}
data$dia=as_date(paste0(data$arrival_date_year,'-',data$arrival_date_month,'-',data$arrival_date_day_of_month))


df = mutate(data, month = format(floor_date(dia, "month"), "%Y-%m")  ) %>%
df = group_by(df, month, hotel) 
df = summarise(df, cancel_rate = mean(is_canceled == 1), reserves = n(), .groups="drop")

months = sort(unique(df$month))

fig = plot_ly()

for (m in months) {
  d_m <- df %>% filter(month == m)
  fig <- fig %>% add_trace(
    data = d_m,
    type = "bar",
    x = ~hotel,
    y = ~cancel_rate,
    name = m,
    visible = (m == months[1]),
    text = ~paste0("Mes: ", m,
                   "<br>Hotel: ", hotel,
                   "<br>Reserves: ", reserves,
                   "<br>Cancel·lació: ", round(cancel_rate*100,1), "%"),
    hoverinfo = "text"
  )
}

steps = lapply(seq_along(months), function(i) {
  list(method = "update",
       args = list(list(visible = as.list(seq_along(months) == i)),
                   list(title = paste0("Taxa de cancel·lació per hotel — ", months[i]))),
       label = months[i])
})

fig = layout(
  title = paste0("Taxa de cancel·lació per hotel — ", months[1]),
  yaxis = list(tickformat = ".0%"),
  sliders = list(list(active = 0, steps = steps))
)

```


**La politica de deposit pot canviar el comportament de les cancelacions**



```{r echo=FALSE}
dep = group_by(data, hotel, deposit_type) 
dep =  summarise(dep, reserves = n(), cancel_rate = mean(is_canceled == 1), .groups = "drop")
dep = filter(dep, reserves >= 100)

p6 = ggplot(dep, aes(reorder(deposit_type, cancel_rate), cancel_rate, fill = hotel,
                      text = paste0("Hotel: ", hotel,
                                    "<br>Dipòsit: ", deposit_type,
                                    "<br>Reserves: ", comma(reserves),
                                    "<br>Cancel·lació: ", percent(cancel_rate, 0.1)))) +
  geom_col(position = "dodge") +
  scale_fill_manual(values = hotel_colors) +
  coord_flip() +
  scale_y_continuous(labels = percent_format(accuracy = 1)) +
  labs(title = "Dipòsit i cancel·lació (comparació per hotel)", x = NULL, y = "% cancel·lades") +
  theme_minimal()

ggplotly(p6, tooltip = "text")
```

**Es cancel·la més segons el tipus de reserva?**

```{r echo=FALSE}
seg = group_by(data, hotel, market_segment) 
seg = summarise(seg, reserves = n(), cancel_rate = mean(is_canceled == 1),.groups = "drop") 
seg = filter(seg, reserves >= 100)

p5 = ggplot(seg, aes(x= reorder(market_segment, cancel_rate), y = cancel_rate, fill = hotel,
  text = paste0(
    "Segment: ", market_segment,
    "<br>Hotel: ", hotel,
    "<br>Cancel·lació: ", scales::percent(cancel_rate, 0.1)
  ))) +
  geom_col(position = "dodge") +
  scale_fill_manual(values = hotel_colors) +
  coord_flip() +
  scale_y_continuous(labels = percent_format(accuracy = 1)) +
  labs(title = "Cancel·lació per segment", x = NULL, y = "% cancel·lades") +
  theme_minimal()

ggplotly(p5, tooltip = "text")
```

